【裁判字號】    99,交易,183
【裁判日期】    990513
【裁判案由】    過失傷害
【裁判全文】
臺灣臺中地方法院刑事判決             99年度交易字第183號
公  訴  人  臺灣臺中地方法院檢察署檢察官
被      告  乙○○
上列被告因過失傷害案件，經檢察官提起公訴（98年度偵字第
14158號），被告於準備程序中就被訴事實為有罪之陳述，本院
改以簡式審判程序審理，判決如下：
    主    文
乙○○從事業務之人，因業務上之過失傷害人致重傷，處有期徒
刑壹年貳月。
    犯罪事實
一、乙○○領有大貨車普通駕駛執照（簡稱「普貨」），受雇於
    長昱企業社擔任司機，而為從事動力交通工具駕駛業務之人
    。緣乙○○於民國97年8月27日上午11時許，駕駛車牌號碼
    9F-676號自用大貨車（為混凝土預拌車，以下簡稱甲車），
    行經臺中縣和平鄉○○路○段33公里處附近坡路，本應注意
    汽車停車時，陡坡道路不得停車，或於坡道上不得已停車時
    應切實注意防止車輛滑行，竟疏未注意及此，以未將車輛熄
    火、僅拉起手煞車之方式，任意將前開車輛停放於上揭坡路
    南向左側路邊，致甲車於同日上午11時50分許，因手煞車無
    法抵擋車重而向下（即北方下坡方向）滑動，車輛隨即撞擊
    前方由林純式（另為不起訴處分）停放、車牌號碼OQ-2253
    號之自用小客車（以下簡稱乙車）及停靠於乙車下方即北方
    之由戊○○所停放之車牌號碼為8K-2997號自用小客車（以
    下簡稱丙車），導致乙車與丙車於受擠壓力道後，分別向北
    方及東北方向滑行；乙車因而撞及路旁之行人甲○○、丙○○、丁○○等人，丙○○、甲○○等遭撞擊後，復分別跌入
    深、淺不一之路旁山溝內，丙○○因而受有頭部外傷合併四
    肢多處擦傷、頭皮撕裂傷之傷害；丁○○因而受有左側股骨
    轉子間骨折併皮膚多處擦傷、右上正中門牙及左上正中門牙
    牙冠破裂牙髓暴露之傷害；甲○○則因而受有腰薦神經叢受
    損、左耳撕裂傷、肛門左側至坐骨處大撕裂傷、左膝大範圍
    擦挫傷併裂傷、骨盆骨折、右側肋骨多處骨折合併氣血胸、
    背部大範圍擦傷皮膚缺損約佔表面積10％及左後腰深度裂傷
    等傷害，經送醫治療後仍因傷及腰薦骨神經叢致下肢無力、
    大小便控制不良甚至失禁之身體重大難治之重傷害。乙○○
    於肇事後停留現場待司法警察到場處理，並於司法警察尚未
    知悉肇事者為何人前，主動坦承肇事並接受調查，而自首並
    接受裁判。
二、案經李立華、丙○○、丁○○及甲○○之夫即丙○○、丁○○之父戊○○訴由臺灣臺中地方法院檢察署檢察官偵查起訴
    。
    理    由
壹、程序方面：
一、按刑事訴訟法第273條之1第1項規定除被告所犯為死刑、無
    期徒刑、最輕本刑為3年以上有期徒刑之罪或高等法院管轄
    第一審案件者外，於審判期日前之程序進行中，被告先就被
    訴事實為有罪之陳述時，審判長得告知被告簡式審判程序之
    旨，並聽取當事人、代理人、辯護人及輔佐人之意見後，裁
    定進行簡式審判程序。查本件被乙○○被訴業務過失傷害、
    業務過失重傷害等案件，非前開不得進行簡式審判程序之案
    件，經被告於本院審理時就被訴之事實為有罪之陳述，且經
    本院告知被告簡式審判程序之旨，聽取被告及檢察官之意見
    後，爰依刑事訴訟法第273條之1第1項規定裁定改依簡式審
    判程序審判之，先予敘明。
二、現行刑事訴訟法為保障被告之反對詰問權，排除具有虛偽危
    險性之傳聞證據，以求實體真實之發現，於該法第159條第
    1項明定被告以外之人於審判外之言詞或書面陳述，除法律
    有規定者外，不得作為證據。是被告以外之人於審判外之陳
    述，除有同條第2項之除外情形，或符合同法第159條之1至
    第195條之5，或其他法律有特別規定得為證據之情形者外，
    自不採為論罪之依據。簡式審判程序，貴在審判程序之簡省
    便捷，檢察官指出之證據方法，只要被告及辯護人無異議，
    即可使用，縱或是被告以外之人在審判外之陳述，亦得作為
    證據，是刑事訴訟法第159條第2項規定；「法院以簡式審判
    程序，不適用之」；第273條之2規定：「簡式審判程序之證
    據調查，不受第一百五十九條第一項…規定之限制」，是於
    簡式審判程序，有關傳聞證據之證據能力限制規定自無適用
    之餘地，合先敘明。
貳、實體方面
一、訊據被告乙○○對於上揭犯罪事實坦承不諱，核與告訴人甲○○於警詢談話紀錄中之指述、告訴人甲○○之夫戊○○於
    偵訊中指述情節，以及偵查同案被告林純式（業經檢察官另
    為不起訴處分）於警詢之談話紀錄、偵查中之供述情節大致
    相符，並有道路交通事故現場圖、道路交通事故調查報告表
    (一)、(二)、臺中縣警察局道路交通事故調查筆錄、現場相片、
    證號查詢汽車駕駛人資料、童綜合醫療社團法人童綜合醫院
    97年11月19日（97）童醫字第1492號說明函，以及同院97年
    9月2日編號196897號診斷書（丙○○部分）、97年9月12 日
    編號19843 1號診斷書暨左大腿骨折X光片及98年9月18日編
    號247613號診斷書暨牙齒斷裂之X光片（丁○○部分）、97
    年10月22日編號203966號診斷書暨頭不X光片、左耳斷裂相
    片、胸腔X光片、中樞脊髓X光片、骨盆腔破裂X光片、會陰
    部及肛門破裂相片、背部大範圍皮膚缺損挫傷相片、神經傳
    導檢查報告單、MRI檢查報告單、CT檢查報告單、病歷資料
    、99年1月15日（99）童醫字第0079號有關甲○○病情符合
    重傷害程度之說明函在卷足稽。再按汽車停車時，應依下列
    規定：「……二、彎道、陡坡、狹路、槽化線、交通島或道
    路修理地段不得停車。………十一、於坡道不得已停車時應
    切實注意防止車輛滑行。」，道路交通安全規則第112條第2
    款、第11款分別定有明文，查本件案發所在之臺中縣和平鄉
    ○○路○段33公里處附近係一「坡路」路段，有道路交通事
    故調查報告表(一)道路型態註記在卷，並有現場圖在卷可佐；
    而被告乙○○行經該處坡路路段，違反上開規則而將所駕駛
    之噸位甚重之混凝土預拌車以未經熄火、僅拉起手煞車之方
    式停車於該處，未能切實注意防止車輛滑行等節，業據被告
    坦認在卷。而車輛於煞車時，是否能完全煞停，與車體之重
    量有相當密切之關連性，本件被告乙○○於上揭坡路路段停
    放依常情以觀屬於大體積、大噸位之混凝土預拌車輛，竟未
    切實注意以相當之防範措施防止車輛滑行，其有應注意能注
    意而未注意之過失情節，自屬甚明，而此亦核與臺灣省臺中
    縣區車輛行車事故鑑定委員會98年4月22日臺中縣區第98011
    2案鑑定意見書分析結果所認：「一、乙○○駕駛9F-676號
    預拌混凝土車停放彎道坡路處未防止車輛滑動，為肇事原因
    。」（關於該鑑定意見書內認事發當地之道路係彎道一節，
    雖核與現場圖相符，惟依現場圖觀之，被告乙○○停車之位
    置尚未到達彎道之處，故本院僅認被告係在坡路路段違規停
    車，附此敘明。此外，該鑑定意見中所述有關被告乙○○未
    持有適當之駕駛執照而駕駛系爭自用大貨車一節，乃有所誤
    認，蓋被告領有「普貨」駕駛執照一節，有證號查詢汽車駕
    駛人資料在卷可稽，此即係道路交通安全第53條第2款之「
    大貨車普通駕駛執照」，應屬甚明，在此一併敘明。）從而
    ，被告乙○○對於本案車禍之發生確有如犯罪事實欄所揭之
    過失，且被告乙○○之過失行為與告訴人甲○○、丙○○、
    丁○○所受之前揭重傷害及商害間，均具有相當因果關係甚
    明。綜上所述，被告乙○○自白核與事實相符，堪可採信，
    本件事證明確，被告犯行，堪予認定。
二、按刑法上所謂業務，係指個人基於其社會地位繼續反覆所執
    行之事務，其主要部分之業務固不待論，即為完成主要業務
    所附隨之準備工作與輔助事務，亦應包括在內，此有最高法
    院71年臺上字第1550號判例意旨可供參照。查被告乙○○於
    車禍事故發生時，係受雇於長昱企業社擔任駕駛大貨車之職
    業司機，為從事動力交通工具駕駛業務之人等節，業據被告
    乙○○坦認在卷，且該案發時由被告乙○○所駕駛之甲車亦
    係登記於長昱企業社名下之自用大貨車一情，有車號查詢汽
    車車籍資料在卷可稽，是被告乙○○駕駛上開自用大貨車在
    道路上行駛，反覆執行此等事務，自屬以駕駛為業務之人無
    誤。是核被告乙○○所為，係犯刑法第284條第2項前段之業
    務過失傷害罪及後段之業務過失重傷害罪。被告乙○○以一
    過失行為致告訴人甲○○、丙○○、丁○○分別受有重傷害
    、傷害，為想像競合犯，應依刑法第55條規定從一重之業務
    過失傷害罪論處。查被告乙○○於肇事後，於有偵查權限之
    人知悉犯罪人之前，主動向處理事故之員警陳明自己係肇事
    者及陳述肇事經過，有臺灣臺中地方法院檢察署99年1月29
    日辦案公務電話紀錄表在卷可按，復經案發時亦在現場之告
    訴人戊○○於本院審理中陳明在卷（其係陳明被告乙○○於
    案發後有停留在現場協助救護傷者等節），核為對於未發覺
    之罪自首而接受裁判，爰依刑法第62條前段之規定減輕其刑
    。爰審酌被告因上揭過失肇事致告訴人甲○○、丙○○、丁○○受有上開重傷害及傷害，並曾長期住院、多次接受手術
    ，被告乙○○所為確已造成告訴人等身體及精神上之痛苦，
    並審酌被告過失之程度，被告犯罪後坦承犯行，惟因告訴人
    等之醫療費用相當龐大（光是附帶民事訴訟請求賠償之金額
    即高達一千三百二十萬四千零四十五元），致迄未能與告訴
    人達成和解等一切情狀，量處如主文所示之刑。
據上論斷，應依刑事訴訟法第273條之1第1項、第299條第1項前
段，刑法第276條第2項、第62條前段，刑法施行法第1條之1，判
決如主文。
中    華    民    國    99    年    5     月    13    日
                  交通法庭法  官  林學晴
上正本證明與原本無異。
如不服本判決，應於送達後十日內向本院提出上訴狀（須附繕
本），上訴於臺灣高等法院臺中分院。
                          書記官  簡雅文
中    華    民    國    99    年    5     月    13    日
附錄論罪科刑法條
刑法第284條第2項：
從事業務之人，因業務上之過失傷害人者，處1年以下有期徒刑
、拘役或1千元以下罰金，致重傷者，處3年以下有期徒刑、拘役
或2千元以下罰金。

司法院資訊處製作；財團法人民間司法改革基金會備份。
